行　政　法　院　判　決　　　　　　　　　　　　　　八十七年度判字第九一四號
　　原　　　告　甲○○○
　　被　　　告　屏東縣政府
右當事人間因藥事法事件，原告不服行政院生署中華民國八十六年十月六日衛署訴
字第八六○五一六七五號再訴願決定，提起行政訴訟。本院判決如左︰
　　主  文
原告之訴駁回。
　　事  實
緣原告於屏東縣屏東市○○路二八四號開設美士敦服飾百貨行，未領藥商許可執照，
擅自在營業場所陳售青龍膏、止痛膏、西瓜霜、美國善存、五塔散等多種藥品，於民
國八十六年三月二十六日為被告會同臺灣省政府衛生處派員查獲，被告乃據以裁處罰
鍰新台幣萬元。原告不服，經被告駁回其復核之申請後提起訴願、再訴願，遞遭駁
回，乃提起本訴。茲摘兩造訴辯意旨於次：
原告起訴意旨略謂︰緣原告從事服飾、百貨業、未領藥商許可執照，被屏東縣衛生局
人員指稱：陳售青龍膏、止痛膏、西瓜霜、美國善存、五塔散等，違反藥事法第二十
七條及三十七、三十九、九十二條之規定處新台幣萬元罰鍰（屏東府四字第五四
六七八號原處分）。因所指之藥品，仍係原告之夫所自用，多已服用過，散置零亂而
放於櫥櫃邊角放置，方便服用，單位人員查察之際將藥品移到見本櫥排齊後攝相作為
證物，當時負責人不在，只有女兒看顧及有一位顧客在場，可作證並附其切結書一份
，證明其違反品，事實放於櫥櫃邊角，而零亂、非陳列售品。且善純為健康食品，被
告處罰有所違誤，請撤銷再訴願決定及原處分以護公理。
被告答辯意旨略謂︰(一)按：藥事法第三十九條規定「製造、輸入藥品，應將其成分規
格、性能、製法之要旨，檢驗規格與方法及其有關資料或證件，連同標纖、仿單及樣
品經核准後發給藥品許可證後，始得製造或輸入。」藥事法第二十七條規定「凡申請
為藥商者，應申請省（市）衛生主管機關核准登記．．．方准營業。」(二)據原告辯稱
被查獲之藥品均為其自用之藥品，但據本縣衛生局等單位人員於現場查獲之藥品（如
相片）皆陳列於營業場所之櫥櫃上，其意圖販售行為至為明顯，本府所為處分，並無
不當。綜合上述事實，本府所為之處分並無不當，原告所請取銷罰鍰乙案應維持原處
分。
　　理  由
按「凡申請為藥商者，應申請省（市）衛生主管機關核准登記．．．領得許可執照後
，方准營業。」「製造、輸入藥品、應將其成分、規格、性能、製法之要旨、檢驗規
格與方法及相關資料或證件、連同標籤、仿單及樣品．．．，經核准發給藥品許可證
後，始得製造、輸入。」「違反第二十七條第一項．．．第三十九條第一項規定者，
處新台幣三萬元以上十五萬元以下罰鍰。」為藥事法第二十七條第一項、第三十九條
第一項及第九十二條第一項所明定。本件原告在屏東縣屏東市○○路二八四號開設美
士敦服飾百貨行，並未申請核准領得藥商許可執照及藥品輸入許可證，擅自於上開地
點陳列販售自國外攜入之青龍膏、止痛膏、西瓜霜、善存及五塔散等多種藥品，經臺
灣省政府衛生處人員會同屏東縣衛生局人員（跨縣市聯合稽查小組）於八十六年三月
二十六日查獲，製有檢查現場處理記錄表並拍攝藥品陳列照片足按，被告因據以科處
原告新台幣三萬元罰鍰，揆諸首開規定，尚無違誤。原告不服，提出書面異議申請復
核，被告駁回之，訴願、再訴願決定遞予維持，均無不合。原告起訴主張：上開各物
價值不多，係供自用，多為已服用之剩餘品，零亂置於櫥櫃邊，非供販售，被告所屬
人員予以排列整齊後拍照，以為供販賣而裁罰，實屬違誤各云云。惟查依被告所屬人
員會同臺灣省衛生處人員現場查獲時製作之處理紀錄表，明載上開藥品陳列於原告之
營業處，同日拍攝之照片顯示藥品整齊陳列於櫥櫃明顯處，與其他待售商品置放情形
並無不同，被告認係供販售之用，自非無據。原告於八十六年四月二十二日具書狀不
服，云排放者為自己服用過剩餘之健康食品；於八十六年五月十二日具訴願書，云被
告查獲之藥品為居家備供自用之成藥，散置各處，遭被告所屬人員自行排列拍照等語
，並不一致，且上開藥品如係供自己家庭使用，焉有放置於營業場所櫥櫃，與販售之
其他物品同列之理。所稱上開藥品均置於櫥櫃邊，方便服用云云，顯不合居家成藥放
置處之常情，至起訴時始云有證人李連春可證明被告所屬人員自行排放上開藥品整齊
後拍照云云，仍不能否定其有於營業場所櫥櫃排放上開藥品之事實，謂非出售，並不
可採。又上開查獲物善存為藥品，業經查獲之衛生機關人員註記明確，況縱該項為健
康食品，仍不影響其他各項為藥品，原告有未經許可自外攜入販售之違法事實。雖上
開藥品數量不多，價值非巨，惟被告裁處最低罰度，已斟酌其情，核無不合，起訴意
旨非有理由。
據上論結，本件原告之訴為無理由，爰依行政訴訟法第二十六條後段，判決如主文。
中    華    民    國     八十七      年      五      月      十五       日
                    行 政 法 院 第 三 庭
                                審 判 長 評  事      陳  石  獅
                                         評  事      趙  永  康
                                         評  事      高  啟  燦
                                         評  事      蔡  進  田
                                         評  事      鄭  淑  貞
右  正  本  證  明  與  原  本  無  異
                                         法院書記官  郭  育  玎
中    華    民    國     八十七      年      五      月      十九       日
